【裁判字號】    96,抗,2103
【裁判日期】    970530
【裁判案由】    假處分
【裁判全文】
臺灣高等法院民事裁定                  96年度抗字第2103號
    再抗告人    台灣明尼蘇達礦業製造股份有限公司
    法定代理人  乙○○
上列再抗告人因與相對人甲○○間假處分事件，對於中華民國97
年1月31日本院所為裁定，提起再抗告，茲裁定如下：
    主  文
再抗告駁回。
再抗告費用由再抗告人負擔。
    理  由
一、本件再抗告意旨略以：相對人並未釋明關於定暫時狀態處分
    之原因，亦即並未釋明相對人個人權利確實受有重大損害，
    與再抗告人間之爭執法律關係，確有定暫時狀態之必要；且
    本院並未依民事訴訟法第538條第4項規定予再抗告人有陳述
    意見之機會，竟以相對人陳明願供擔保為由，准許相對人定
    暫時狀態處分之聲請，自有未合，爰提起再抗告請求廢棄原
    裁定云云。
二、按對於抗告法院之裁定再為抗告，僅得以其適用法規顯有錯
    誤為理由，並經原法院之許可者為限；前項許可，以原裁定
    所涉及之法律見解具有原則上之重要性者為限，民事訴訟法
    第486條第4項、第5項定有明文；且同法第436條之3第3項、
    第4項之規定，於第486條第4項之抗告準用之，同法第486
    條第6項亦有明文。又所謂適用法規顯有錯誤，係指確定裁
    判違背法規或現存判例解釋者，或抗告法院所為之裁定，就
    其取捨證據自行確定之事實，適用法規所持法律上判斷顯有
    錯誤而言；至抗告法院認定事實錯誤，或就當事人提出之事
    實或證據疏於調查或漏未斟酌，僅生調查證據是否妥適或裁
    定不備理由之問題，均與適用法規顯有錯誤有間。又所謂原
    則上之重要性，係指該再抗告事件所涉及之法律問題，意義
    重大而有加以統一闡釋之必要者而言。
三、次按請求及定暫時狀態處分之原因，應釋明之；前項釋明如
    有不足，而債權人陳明願供擔保或法院認為適當者，法院得
    定相當之擔保，命供擔保後為定暫時狀態處分，民事訴訟法
    第538條之4、第533條、第526條定有明文。故債權人就定暫
    時狀態處分之原因全未釋明時，固不得以供擔保代之；惟如
    已釋明，僅係釋明不足，法院自仍得命債權人供擔保後為定
    暫時狀態處分。又稱「釋明」者，係使法院就某事實之存否
    ，得到「大致為正當」之心證，即為已足，與「證明」係當
    事人提出之證據方法，足使法院產生堅強心證，可以確信其
    主張為真實者，尚有不同（最高法院96年台抗字第585號判
    例意旨參照）。至於債權人起訴主張之實體上理由，是否正
    當，乃屬本案判決問題，非定暫時狀態處分裁判中所能解決
    （最高法院94年度台抗字第267號裁判意旨參照）。
四、經查相對人於原法院聲請意旨略以：伊為再抗告人之受僱人
    ，因不服再抗告人無故調動職務，向台北市政府勞工局申請
    調解，卻遭再抗告人於民國96年7月23日非法解雇。相對人
    幾無存款及股票等資產，無妻兒，工作收入須奉養父親、清
    償父親之負債及房屋貸款，未具相當資力，突受相對人解雇
    ，家庭生活陷於困境將受重大損害，爰陳明願供擔保，聲請
    於本案訴訟判決確定前（原法院96年度重勞字第26號），相
    對人應繼續給付工資予抗告人等語，並提出台北市政府勞工
    局勞動檢查處網路申訴回函影本為證（見原法院卷第16、17
    頁），以釋明定暫時狀態請求之存在；另提出彰化銀行授信
    餘額證明對帳單、台北縣政府稅捐稽徵處96年房屋稅轉帳繳
    納證明、土地登記謄本、身心障礙手冊、財政部台灣省北區
    國稅局綜合所得稅核定通知書、2007薪資明細、財團法人金
    融聯合徵信中心當事人綜合信用報告影本為證（見原法院卷
    第20頁及本院卷第7至25頁），以釋明定暫時狀態之必要。
    上開資料釋明程度尚有不足，惟相對人既陳明願供擔保以補
    釋明之不足，是依上開說明，本院自得定相當之擔保，命供
    擔保後為暫時狀態之處分。
五、再抗告人雖辯稱相對人並未釋明其權利確受重大損害云云，
    惟相對人既已提出上開彰化銀行授信餘額證明對帳單等文件
    ，已可釋明其遭再抗告人解僱後，經濟來源中斷，生活即會
    陷入困境，勞工保險效力亦告停止，則據此已足以認為相當
    程度之釋明。抗告人雖又辯稱：本院並未依民事訴訟法第53
    8條第4項規定予再抗告人有陳述意見之機會云云。惟原法院
    於96年10月31日即已通知再抗告人就相對人提出之民事定暫
    時狀態處分狀（含附件）具狀表示意見，再抗告人96年11月
    6日收受通知後，復於96年11月14日向原法院提出民事陳述
    意見狀，但並未就擔保金額表示意見，有原法院函、送達證
    書及再抗告人書狀在卷可稽（見原法院卷第23至72頁）。而
    原法院裁定駁回相對人之聲請後，相對人聲明不服而提起抗
    告，所持理由仍屬相同，並未追加主張新爭執之法律關係與
    新發生之重大損害，亦有民事抗告狀可證（見本院卷第3至6
    頁）。則再抗告人既已於96年11月6日知悉相對人關於定暫
    時狀態處分聲請之內容，且已於96年11月14日向原法院陳述
    意見，是即足使本院能正確判斷有無處分之必要，從而本院
    未再度使再抗告人陳述意見，對再抗告人之權益即無影響。
    此外再抗告人並未指摘原裁定有何適用法規顯有錯誤之處，
    或法律上見解具有原則上之重要性，再為抗告，不應許可。
    則依前開說明，本件再抗告即於法不合，應予駁回。
六、據上論結，本件再抗告為不合法，爰裁定如主文。
中    華    民    國    97    年    5    月     30    日
                  民事第七庭
                        審判長法  官  鄭三源
                              法  官  王聖惠
                              法  官  邱  琦
正本係照原本作成。
如不服本裁定，應於收受送達後10日內向本院提出抗告狀，並應
繳納抗告費新台幣１千元。
中    華    民    國    97    年    6     月    2     日
                              書記官  廖艷莉


司法院資訊處製作；財團法人民間司法改革基金會備份。
